臺灣臺北地方法院刑事判決
109年度訴字第511號
公  訴  人  臺灣臺北地方檢察署檢察官
被      告  沈勤文



上列被告因偽造文書案件，經檢察官提起公訴（108年度偵緝續
字第15號），被告於準備程序中就被訴事實為有罪之陳述，經告
知簡式審判程序意旨，聽取當事人意見後，本院裁定由受命法官
獨任進行簡式審判程序，並判決如下：
    主  文
沈勤文犯行使偽造私文書罪，處有期徒刑肆月，如易科罰金，以
新臺幣壹仟元折算壹日；又犯行使偽造準私文書罪，共貳罪，各
處有期徒刑貳月，如易科罰金，均以新臺幣壹仟元折算壹日。應
執行有期徒刑陸月，如易科罰金，以新臺幣壹仟元折算壹日。
    事  實
一、沈勤文前為光寶科技股份有限公司（下稱光寶公司）研發工
    程師，其於民國106年2月間，因推測光寶公司之「CTiny2」
    、「Tiny5」專案（下稱2專案）有採購散熱模組之需求，而
    該散熱模組之供應商即有採購導熱膏之需求，為賺取買賣導
    熱膏之價差，即與CHING FEI VO.,LTD（慶飛有限公司，下
    稱慶飛公司）負責人張期育合作，約明由沈勤文代表光寶公
    司與慶飛公司簽署採購買賣合約書，以便慶飛公司持以向上
    游供應商談得較低之採購價格，再由慶飛公司將購入之導熱
    膏轉售與沈勤文指定之光寶公司散熱模組供應商，所得價差
    由2人分得。談妥後，竟冒用光寶公司名義，分別為下列行
    為：
　㈠沈勤文基於行使偽造私文書之犯意，於106年2月25日10時35
    分許，將光寶公司之採購買賣合約書範例（已繕打買方為光
    寶公司、契約代表人姓名為邱輝欽，職稱為採購長等內容）
    透過電子郵件傳送至張期育之Gmail信箱，委請其列印後，
    再於同日下午某時許，在臺北市○○區○○路0巷00號1樓慶飛公
    司內，在甲方欄及立合約書人買方欄旁，均簽署「沈勤文代
    」，偽造光寶公司名義之合約書（下稱採購買賣合約書），
    表示光寶公司同意向慶飛公司採購物料之不實意思後，交由
    張期育持向導熱膏之上游廠商行使，足以生損害於光寶公司
    採購管理之正確性。
　㈡嗣慶飛公司於106年6月8日、106年8月17日分別交付導熱膏與
    沈勤文指定之大陸廠商訊強電子(惠州)有限公司、騰佳(東
    菀)電子有限公司(下稱訊強公司、騰佳公司)後，即傳送電
    子郵件與沈勤文，請求給付貨款，惟因光寶公司上開2專案
    之採購流程不如預期，且訊強與騰佳公司拒不給付貨款，沈
    勤文為取信於張期育，竟基於行使偽造準私文書之犯意，先
    後於106年10月20日11時56分許、11月10日2時5分許，將光
    寶公司以帳號workf0000000eon.com之電子信箱寄送與其之
    差旅費核銷之電子郵件，竄改其請款摘要、付款金額、傳票
    號碼及匯款帳戶等內容，偽造光寶公司名義之電子郵件，表
    示光寶公司同意給付6萬6,000元美金與慶飛公司之不實意思
    ，復將該等偽造之電子郵件，使用帳號Peter.CW.S0000000e
    on.com之電子信箱分別傳送至張期育之電子信箱而行使之，
    足以生損害於光寶公司差旅費管理之正確性。嗣經慶飛公司
    提出告訴，始悉上情。
二、案經臺北市政府警察局內湖分局報告臺灣臺北地方檢察署檢
    察官偵查起訴。
    理  由
壹、程序部分：
一、查慶飛公司雖以告訴人自居，惟依檢察官起訴之事實及罪名
    ，本件被告沈勤文係偽造光寶公司名義之採購買賣合約書，
    及光寶公司名義寄發之電子郵件，並持以行使，涉犯刑法第
    216條、第210條之行使偽造私文書罪，而就慶飛公司主張之
    詐欺取財、業務上侵占及背信罪嫌部分，則另為不起訴處分
    ，若以檢察官所起訴之事實及罪名觀之，慶飛公司並非本案
    之直接被害人，應不具告訴人身分。然因被告被訴行使偽造
    私文書罪與慶飛公司主張之詐欺取財罪等罪，具有裁判上一
    罪之想像競合關係，故本案審理之初，調查證據及辯論程序
    尚未完畢，考量其後本院所認定之事實及適用之法律或有更
    易，故先寬認慶飛公司之告訴人地位，使其得以行使告訴人
    之權利，然經本院調查證據完畢並辯論終結後，認定慶飛公
    司確非告訴人無誤，其向檢察官請求究辦被告上開犯行，應
    係告發之性質。是本件宣判後，就本院而言，慶飛公司自無
    法再行使告訴人之訴訟上權利。
二、本案被告所犯係死刑、無期徒刑、最輕本刑為3年以上有期
    徒刑以外之罪，其於準備程序中就被訴事實為有罪之陳述，
    經法官告知簡式審判程式之旨，並聽取公訴人及被告之意見
    後，經本院依刑事訴訟法第273條之1第1項之規定，裁定由
    受命法官獨任進行簡式審判程序。又本件之證據調查，依同
    法第273條之2規定，不受同法第159條第1項、第161條之2、
    第161條之3、第163條之1及第164條至第170條規定之限制。
貳、實體部分：
一、認定事實所憑之證據及理由：
　㈠上揭事實，業據被告於偵訊、本院訊問、準備程序及審理時
    均坦承不諱（見偵緝續字卷第96至98、145至147，本院訴字
    卷一第102至103、198至199、280、387頁，訴字卷三第153
    、188、197頁），核與證人即慶飛公司負責人張期育、光寶
    公司前採購長邱輝欽偵查中之證述相符（見偵緝字卷55至56
    頁，偵緝續字卷第41至44頁），並有採購買賣合約書、慶飛
    公司106年6月8日、106年8月17日之發票及送貨單、被告與
    張期育自106年2月25日起至106年11月20日止之往來電子郵
    件、光寶公司107年1月17日中和連城路郵局存證號碼7號存
    證信函、108年6月27日、108年11月5日、109年1月6日陳報
    狀（見他字卷第43至63、65至67、69至71、73至95、99至10
    1、105至139、187至197頁，偵緝續字卷第57、109至119、1
    59頁）在卷可稽，足認被告任意性自白與事實相符，應堪採
    信。
　㈡至起訴書雖記載：被告於106年11月「15」日2時05分許，將
    光寶公司以帳號workf0000000eon.com之電子信箱寄送與其
    之差旅費核銷信件，竄改其請款摘要、付款金額、傳票號碼
    及匯款帳戶等內容，偽造光寶公司同意給付「660元」美金
    與慶飛公司之不實意思後，分別轉傳至張期育之電子信箱等
    語，上開關於日期「15日」、金額「600元」美金部分，應
    屬誤載，業經檢察官當庭更正（見本院卷三第198頁），附
    予敘明。
　㈢綜上，本案事證明確，被告上開犯行均堪認定，皆應依法論
    科。
二、論罪科刑：
  ㈠核被告就事實欄一之㈠所為，係犯刑法第216條、第210條之行
    使偽造私文書罪；就事實欄一之㈡所為，均係犯刑法第216條
    、第210條、第220條第2項之行使偽造準私文書罪。其先後
    偽造私文書、偽造準私文書後復予以行使之，偽造私文書及
    偽造準私文書之低度行為各為行使之高度行為所吸收，皆不
    另論罪。起訴意旨雖認被告就事實欄一之㈡所為，係犯刑法
    第216條、第210條之行使偽造私文書罪，然被告此部分所為
    係偽造光寶公司名義之電子郵件，核屬刑法第220條第2項規
    定之電磁紀錄，足以為表示其用意之證明，而為準文書無疑
    ，起訴意旨容有未洽，爰依法變更起訴法條。
  ㈡被告所犯上開3罪，犯意各別，行為互殊，應予分論併罰。
  ㈢爰以行為人之責任為基礎，審酌被告冒用光寶公司名義，偽
    造採購買賣合約書及2份電子郵件，並持以行使，足以生損
    害於光寶公司對於採購合約及差旅費管理之正確性，所為不
    該，惟念及其前無刑事前科紀錄，素行良好，且犯後始終坦
    承犯行，暨其自述碩士畢業之智識程度，單身、須扶養父母
    親、家庭經濟狀況小康（見本院訴字卷三第199頁），兼衡
    其犯罪之動機、目的、手段、情節與所生危害等一切情狀，
    量處如主文所示之刑，併諭知易科罰金之折算標準。另衡酌
    被告就行使偽造私文書、行使偽造準私文書（共2罪）之犯
    罪時間接近、侵害相同法益，復整體評價其應受非難及矯治
    之程度，並兼衡刑罰經濟與公平、比例等原則，定其應執刑
    之刑，如主文第一項所示，並諭知易科罰金之折算標準。
三、沒收：
　　被告就事實一之㈠所偽造之採購買賣合約書已交給張期育；
    就事實一之㈡所偽造之電子郵件雖均係準私文書，然性質上
    屬電磁紀錄，並非有體物，且已使用Peter.CW.S0000000eon
    .com之電子信箱傳送至張期育之電子信箱，堪認該等電磁紀
    錄載體並非被告所有，是無庸宣告沒收。
四、至告發人慶飛公司指稱被告冒用光寶公司名義偽造採購買賣
    合約書、2份電子郵件，佯稱光寶公司欲向慶飛公司採購導
    熱膏，使慶飛公司陷於錯誤，交付導熱膏與訊強及騰佳公司
    之行為，認被告亦涉犯詐欺取財罪嫌部分。經查：
　㈠被告固自承有向慶飛公司之負責人張期育告以光寶公司將採
    購導熱膏，惟辯稱：依其計畫，係為與慶飛公司共同向導熱
    膏供應商採購後，轉售與光寶公司之供應商，以賺取價差等
    語，而光寶公司執行「CTiny2」專案，需採購散熱模組，且
    該模組需要導熱膏作為材料等節，有光寶公司109年1月6日
    之陳報狀在卷可參（見偵緝續字卷第159頁），可見光寶公
    司因執行上開專案，其上游供應鏈確有採購導熱膏之需求，
    則被告所辯上開計畫，並非無稽。
　㈡再觀諸採購買賣合約書，並無其上所載買方光寶公司、契約
    代表人邱輝欽之用印；且合約書第1.1條所載「本物料買賣
    合約書（以下簡稱『本合約』）為雙方間物料買賣之基本條款
    」、第2.1條所載「本合約適用於所有乙方（即賣方）向甲
    方（即買方光寶公司）供應之物料，物料之詳細名稱與數量
    等以訂貨單上所列者為準」等語（見他字卷第43至49頁），
    可見簽訂採購買賣合約書僅為光寶公司與物料供應方之基本
    條款，實際採購之物料名稱、數量等重要交易內容，均以訂
    貨單上所列為準，而本件並無任何光寶公司之訂貨單，此顯
    非一般公司正常採購流程，更遑論光寶公司為上市公司；再
    者，被告於106年3月3日透過電子郵件通知張期育備貨時，
    亦一併告知：「訂單文件會系統發出（下周二前）」（見他
    字卷第75頁），惟慶飛公司屆期未收到訂貨單，卻始終未向
    被告反應，慶飛公司之負責人張期育更自承從未向光寶公司
    確認本件採購是否存在等語（見偵緝續字卷第42至43頁），
    則被告辯稱慶飛公司只在乎能否順利將購買之導熱膏出貨並
    收取貨款，並不在乎光寶公司之正式訂單等語，與上情相符
    ，是縱使被告有自稱為光寶公司採購，此實無礙慶飛公司作
    成採購導熱膏與否之決定，難認被告此部分行為該當施用詐
    術。
　㈢至被告嗣後雖有偽造2份電子郵件並傳送與張期育之行為，惟
    此係於被告遭張期育催款後所為，固有逃避卸責之不當，惟
    並未使慶飛公司陷於錯誤進而為財物之交付，難認與慶飛公
    司交付財物有何因果關係。又被告於本案並未收受任何財物
    ，慶飛公司復始終未證明被告有何為大陸地區廠商訊強及騰
    佳公司不法所有之意圖，自難以慶飛公司未獲上開大陸地區
    廠商付款，即認被告自始有何不法所有意圖。
　㈣綜上，被告涉嫌詐欺取財部分，尚屬不能證明，且前經檢察
    官不另為不起訴處分。則告發人指訴被告涉嫌詐欺取財部分
    ，本院認定罪嫌不足，自與被告所犯行使偽造私文書罪、行
    使偽造準私文書罪部分，無裁判上一罪關係，本院自無從併
    為審理，附此敘明。
據上論斷，應依刑事訴訟法第273條之1第1項、第299條第1項前
段、第300條，判決如主文。
本案經檢察官高光萱提起公訴，檢察官林婉儀到庭執行職務。
中　　華　　民　　國　　111 　年　　6 　　月　　27　　日
　　　　　　　　　刑事第十二庭  法　官　張敏玲
上正本證明與原本無異。 
如不服本判決應於收受送達後20日內向本院提出上訴書狀，並應
敘述具體理由；其未敘述上訴理由者，應於上訴期間屆滿後20日
內向本院補提理由書（均須按他造當事人之人數附繕本）「切勿
逕送上級法院」。告訴人或被害人如對於本判決不服者，應具備
理由請求檢察官上訴，其上訴期間之計算係以檢察官收受判決正
本之日期為準。 因疫情而遲誤不變期間，得向法院聲請回復原
狀。
                                書記官　劉俊廷 
中　　華　　民　　國　　111 　年　　6 　　月　　27　　日
中華民國刑法第210條
偽造、變造私文書，足以生損害於公眾或他人者，處5年以下有
期徒刑。
中華民國刑法第216條
行使第210條至第215條之文書者，依偽造、變造文書或登載不實
事項或使登載不實事項之規定處斷。
中華民國刑法第220條
在紙上或物品上之文字、符號、圖畫、照像，依習慣或特約，足
以為表示其用意之證明者，關於本章及本章以外各罪，以文書論
。
錄音、錄影或電磁紀錄，藉機器或電腦之處理所顯示之聲音、影
像或符號，足以為表示其用意之證明者，亦同。